臺灣高等法院刑事判決　　　　　　　　　　　　　九十二年度上訴字第四一０九號
　　上　訴　人
　　即　被　告　丁○○
　　指定辯護人　本院公設辯護人　周君穎
右上訴人因偽造有價證券等案件，不服臺灣板橋地方法院九十二年度訴字第一０六二
號，中華民國九十二年九月十八日第一審判決（起訴案號：臺灣板橋地方法院檢察署
九十二年度偵字第三二六七號），提起上訴，本院判決如左：
    主  文
原判決撤銷。
丁○○意圖供行使之用，而偽造有價證券，累犯，處有期徒刑參年陸月，如附表編號
三所示之偽造支票壹紙沒收；又竊盜，累犯，處有期徒刑陸月。應執行有期徒刑參年
拾月，如附表編號三所示之偽造支票壹紙沒收。
    事  實
一、丁○○（原姓名為「楊湧泉」，於民國九十一年三月二十二日改名）前於八十四
    年間因詐欺案件，經臺灣臺北地方法院判處有期徒刑十月，緩刑五年確定，又於
    八十八年間因詐欺案件，經臺灣板橋地方法院判處有期徒刑一年確定，並於八十
    九年間經臺灣臺北地方法院裁定撤銷緩刑，上開二案徒刑自八十九年三月三十一
    日起算接續執行，其後又於九十年間因贓物案件，經臺灣板橋地方法院判處有期
    徒刑三月確定，復就上開八十八年、九十年間詐欺、贓物等案件，裁定其應執行
    有期徒刑一年一月，接續上開八十四年間詐欺案件執行，其間於九十年六月十四
    日假釋出監，至九十一年一月二十三日假釋期滿執行完畢。猶不知悔改，於上開
    有期徒刑執行完畢後五年以內，復：
  (一)基於意圖為自己不法所有之犯意，於九十一年十一月五日下午五時許，騎乘機車
    至臺北縣三重市○○街七十一號己○所經營之「岡山土羊肉爐店」，佯稱購買羊
    肉爐三份外帶，即趁己○忙於燴煮不注意之際，竊取己○所有放置於店內櫃檯之
    皮包一只（內有現金新臺幣〈下同〉一萬三千元、國泰銀行信用卡、臺北市北投
    區農會大屯分部金融卡、
    NOKIA 8310型行動電話一支等物），得手後即走出店外逕騎機車逃逸。
  (二)其後復因積欠乙○○借款三萬五千元遭追討，乃基於意圖供行使之用之犯意，於
    九十一年十二月九日，先在其臺北縣三重市○○街五十號住處，將上開竊得如附
    表編號三所示己○申領已填載票面金額二十萬元之支票，偽蓋發票日期「91.12.
    15」戳文一枚，並盜用上開竊得之己○印章偽造發票人「己○」印文一枚，偽造
    簽發完成該紙支票後，進而持至臺北市中山區○○○路○段六十二巷三十八之三
    號九之一樓乙○○住處，連同其所有之臺北銀行金融卡一張（卡號：00000
    0000000－00），一併交由乙○○以供前欠借款債務清償之擔保。嗣因
    其後遲未清償上開借款債務，支票屆期後乙○○即存入其子戊○○帳戶內提示兌
    領，因已經己○掛失止付而退票，經警循線始查悉丁○○上開竊盜之情。
  (三)又其另於九十一年十二月二十日下午一時許，與友人甲○○同往臺北縣三重市○○街三十號「蓉思婷清茶館」用餐飲酒，席間甲○○引介其親戚丙○○到場向丁○○推銷洽談保險業務，至同日晚上七時許，丁○○見丙○○隨身攜帶皮包一只
    放在座椅上，竟另萌生竊盜犯意，為鬆弛丙○○之注意力，裝傻先將該只皮包掛
    在脖子上與丙○○之同事跳舞，以資混淆掩飾行竊意圖，再趁丙○○離席上洗手
    間之際，掛背該只皮包即往店外走去欲騎乘機車逃離，而竊取丙○○所有該皮包
    一只（內有現金二萬五千元、國泰銀行、聯邦銀行信用卡、國泰銀行、聯邦銀行
    、世華銀行金融卡、駕駛執照、行車執照各一張、行動電話二支、記事本一本、
    鑰匙一串、羊肉爐店名片等財物）得手，甲○○見狀察覺有異尾隨呼喊，並與上
    完洗手間返回之丙○○一起追出店外，見丁○○騎上機車發動引擎欲離去，丙○○見狀即伸手欲拉丁○○身上所揹掛其皮包，甲○○則以雙手自後拉住機車後座
    鐵架，然因丁○○猛力手轉油門加速騎車逃離時，甲○○之雙手被甩脫而受有瘀
    青腫痛之傷害（未驗傷，亦未提出告訴），致未能制止仍被丁○○騎車逃逸。
  (四)其後，復基於意圖為自己不法所有之概括犯意，旋持上開竊得之丙○○所有聯邦
    銀行金融卡，連續於上開同日晚上七時三十分許，分別至臺北縣三重市地區之合
    作金庫、聯邦銀行等自動提款機，接續盜領丙○○存款二萬元、三萬元、三萬元
    、三萬元、三萬元五次，復於同年月二十三日，持上開聯邦銀行金融卡，分別至
    臺北縣三重市地區之彰化銀行、郵局等自動提款機，接續盜領丙○○存款二萬元
    、二萬元、二萬元、二萬元、一千元五次，合計共盜領得二十二萬一千元，供己
    花費殆盡。
  (五)嗣其經警循線於九十二年一月二十七日下午五時三十分許，在臺北縣三重市○○
    街四十四號東宮旅社查獲，並起獲其持有己○所有之
    一張、皮包一只、行動電話一支及丙○○所有之行動電話一支、筆記本一本、鑰
    匙一串等竊盜所得贓物。
二、案經己○、丙○○訴由臺北縣政府警察局三重分局報請臺灣板橋地方法院檢察署
    檢察官偵查起訴。
    理  由
一、訊據上訴人即被告丁○○對交付前開支票予乙○○供債務擔保及取走告訴人丙○○皮包並持竊得金融卡盜領存款之事實均坦白承認，惟矢口否認有上開竊盜皮包
    、偽造支票持以行使之犯行，辯稱：為警查獲時起獲之上開己○所有之物，係伊
    於九十一年底，在伊臺北縣三重市○○街住處樓下麵攤撿到的，並非伊竊取的；
    之後伊因生意失敗，才將上開撿到之己○支票，拿給乙○○擔保之前積欠之借款
    ，該支票上之日期是乙○○自己填的，發票人印文是本來就蓋好的，並非伊填寫
    偽造的，至於伊與甲○○、丙○○部分，因當天伊已喝醉，伊神智不清就拿起丙○○皮包掛在身上並騎機車離開，之後伊返回住宿之東宮旅社，睡到晚上七點半
    清醒後，始發覺身上有丙○○之皮包，伊並未竊取丙○○之皮包，事後因看見皮
    包內有金融卡及密碼，一時心生貪念盜領丙○○之存款云云。惟查：
  (一)右述如事實欄(一)所示被告竊取告訴人己○皮包一只之竊盜行為，已經告訴人己○
    於警詢、偵訊、原審及本院審理中指證甚詳（見九十二年度偵字第三七三四號偵
    查卷第四頁及第三十五頁、九十二年度偵字第三二六七號偵查卷第十七頁、原審
    卷第四十頁、本院九十三年四月七日審判筆錄第六頁），並有被告為警查獲時起
    獲之告訴人己○被竊皮包一只、皮包內之
    動電話一支等贓物，及告訴人己○認領取回上開贓物之贓物認領保管單一紙在卷
    可資佐證。徵諸被告自承有使用告訴人己○失竊之如附表編號三所示支票交付予
    乙○○一節，參照告訴人己○於本院審理時證稱：伊二十萬元支票被軋進去後，
    有打電話給持票人乙○○，乙○○之夫接聽告以被告說該支票是三重慈愛街一家
    羊肉爐店老闆娘的，票很穩，被竊皮包內有名片，名片上寫有羊肉爐店的店名和
    地址等語（見本院上開審判筆錄第八頁），再衡諸被告所辯撿拾地點與告訴人己○指稱失竊地點不同，兩地距離騎乘機車約需十五分鐘左右，亦經被告於本院審
    理時供承明確，果係他人所竊，豈有將所竊得之支票、行動電話、信用卡等有價
    財物，再隨意丟棄任由被告撿拾之理，是被告上開所辯顯與常情有悖，應不足採
    信，被告此部分犯罪事實，堪認屬實。
  (二)右述如事實欄(二)所示將上開竊得己○申領已填載票面金額二十萬元之支票偽蓋發
    票日期「91.12.15」戳文一枚，並盜用上開竊得之己○印章偽造發票人「己○」
    印文一枚，偽造簽發完成該紙支票後，持交乙○○供前積欠借款債務清償擔保之
    行為，亦據告訴人己○於警詢及偵審中指證該紙支票於失竊時尚未填載發票日期
    、蓋用發票人印文簽發完成之情綦詳（見九十二年度偵字第三七三四號偵查卷第
    五頁及第三十六頁、原審卷第四十頁、本院九十三年四月七日審判筆錄第七至八
    頁），並經證人乙○○、戊○○於警詢及本院審理中證述被告交付該紙已填載簽
    發完成支票緣由及提兌退票等情明確（見九十二年度偵字第三七三四號偵查卷第
    六頁、第七頁及本院九十三年四月七日審判筆錄第四至五頁），復有該紙支票、
    退票理由單、票據掛失止付通知書、遺失票據申報書、掛失止付票據提示人資料
    查報表等影本各一紙附卷可稽。至被告上開所辯：該支票上之日期是乙○○自己
    填的，發票人印文是本來就蓋好的，並非伊填寫偽造云云，不僅所稱發票日期係
    由乙○○所填載一節，要與交易常情不合，所述發票人印文已蓋妥之情，亦與告
    訴人己○指述情節不符，當屬避重就輕之詞，亦不足取。是被告此部分犯罪事實
    ，亦堪認屬實無訛。
  (三)右述如事實欄(三)所示竊取丙○○所有皮包一只之行為，亦經告訴人丙○○於警詢
    、原審及本院審理時指訴歷歷（見九十二年度偵字第三二六七號偵查卷第十五頁
    及第十六頁、原審卷第四十三至四十四頁、本院九十三年四月七日審判筆錄第十
    至十一頁），核與證人甲○○於警詢及原審審理時證述情節相符（見上開偵查卷
    第二十頁、原審上開訊問筆錄），並有被告為警查獲時起獲之告訴人丙○○所有
    行動電話一支、筆記本一本、鑰匙一串等贓物，及告訴人丙○○認領取回上開贓
    物之贓物認領保管單一紙在卷可證，參以被告自承其後尚能自行騎乘機車返回住
    宿旅社，並旋於同日晚上持告訴人丙○○所有之聯邦銀行金融卡盜領存款，供己
    花費殆盡等情，參以告訴人丙○○及證人甲○○於原審一致證稱：被告離去時神
    智很清楚，沒有喝醉酒的樣子等語（原審卷第四十四頁、第四十五頁），益見被
    告於取走告訴人丙○○之皮包時，顯無神智不清之情狀可言，被告上開所辯：當
    天伊已喝醉，神智不清，不記得當時所發生之事云云，顯係事後卸責之詞，委無
    足取。是被告此部分犯罪事實，亦堪認屬實無訛。
  (四)右述如事實欄(四)所示盜領告訴人丙○○存款共計二十二萬一千元之行為，亦經被
    告坦白承認，並有告訴人丙○○所設聯邦銀行存款帳戶交易明細表一紙在卷可資
    佐證，已臻明確。
  (五)綜上所述，本件事證明確，被告上開犯行均足以認定。
二、核被告如事實欄(一)所為，係犯刑法第三百二十條第一項之竊盜罪；如事實欄(二)所
    為，係犯刑法第二百零一條第一項之偽造有價證券罪，其盜用告訴人己○印章及
    偽造「己○」印文等行為，均係偽造有價證券之一部行為，又其後低度之行使偽
    造有價證券行為應為偽造之高度行為所吸收，均不另論罪；如事實欄(三)所為，係
    犯刑法第三百二十條之竊盜罪。公訴人認被告於竊取丙○○之皮包時，為防護贓
    物、脫免逮捕，當場施強暴，因認被告涉犯刑法第三百二十九條之準強盜罪嫌，
    惟按刑法第三百二十九條準強盜罪之成立，必須以竊盜或搶奪之時，因防護贓物
    、脫免逮捕或湮滅罪證而當場施以強暴脅迫為構成要件，除有竊盜、搶奪行為之
    外，尚須為防護贓物、脫免逮捕、湮滅罪證之目的，而有當場實施強暴、脅迫之
    行為，使足當之。本件被告趁丙○○離席上洗手間之際，掛揹丙○○之皮包即往
    店外走去欲騎乘機車逃離，甲○○見狀察覺有異尾隨呼喊，見被告騎上機車發動
    引擎欲離去，即以雙手自後拉住機車後座鐵架制止，然因被告猛力手轉油門加速
    甩脫而騎車逃離一節，已經被害人甲○○於警詢陳稱：「．．適時嫌犯就見機欲
    騎乘一部機車逃逸，我不放棄拉住機車後把手制止嫌犯逃逸，後來還是沒有辦法
    抓到嫌犯讓他逃跑」（九十二年度偵字第三二六七號偵查卷第二十頁反面），及
    於原審證稱：「．．我看到被告揹著丙○○的皮包要出去，我覺得很奇怪追上去
    ，丙○○也一起追出去，我們和被告發生拉扯，結果我的手被被告的機車撞到受
    傷，被告就騎機車跑走了」（原審卷第四十五頁）等語甚明，核與被害人丙○○
    於警詢陳稱：「．．因被告身材魁梧高大，仍騎上機車欲強行離開，我拉住手提
    包及老闆甲○○拉住機車後座鐵架，因力量不敵，被告仍騎上機車加速逃逸。」
    、「老闆甲○○因強拉住被告所騎乘之機車鐵架，雙手掌瘀青腫痛」（同上偵查
    卷第十六頁），及於原審證稱：「我和甲○○去拉被告，甲○○手被機車撞到有
    受傷」（原審卷第四十三頁）、本院審理時證稱：「丁○○發動機車要走，甲○○拉機車沒拉到，因此受傷我也有上前去拉，但沒拉到」、「我想拉皮包但沒拉
    到，沒有和被告發生推擠扭打，也沒有看見甲○○和被告推擠扭打」（本院卷九
    十三年四月七日審判筆錄第十一、十二頁）等語相符，顯見當時係因被害人甲○○仍以雙手拉住機車後座鐵架不放，因被告加速甩脫逃離而致雙手瘀青腫痛（未
    驗傷、未告訴），而非因推擠扭打或以機車撞及致成傷，甚為明確，雖被告逃離
    發動機車正要騎走之際，為甲○○發覺雙手拉住機車後座鐵架，被告仍加速駛離
    甩脫造成甲○○受傷，此不過為其順勢騎車逃離之方法而已，並無任何另行積極
    對被害人實施壓抑其身體之強暴、脅迫行為，從而被告雖身材高大魁梧，但僅趁
    機掛揹皮包奪門而出，迅速騎車逃離，所為均僅係單純求順利攜贓逃離現場之被
    動行為，並未出於防護贓物、脫免逮捕之目的而另當場施以積極之強暴行為，故
    被告之所為與準強盜罪之構成要件不合，即難以該罪相繩，起訴法條容有未洽，
    惟本件基本社會事實相同，則其起訴法條應予變更，附此敘明；如事實欄(四)所為
    ，則係犯刑法第三百三十九條之二第一項之利用自動付款設備詐欺取財罪，其於
    九十一年十二月二十日盜領提款五次之行為，及於同年月二十三日盜領提款五次
    之行為，依一般社會健全觀念，在時間差距上各係難以強行分割，在刑法評價上
    係視為數個舉動之接續施行，屬接續犯，均應合為包括之一行為予以評價，至所
    為同年月二十日、二十三日之二次盜領行為，時間緊接，所犯罪名相同，顯係出
    於概括犯意反覆為之，為連續犯，應依刑法第五十六條規定以一罪論，並加重其
    刑。又被告所犯上開事實欄(一)(二)二罪間、(三)(四)二罪間，分別有手段、結果之牽連
    關係，為牽連犯，應各從一較重之偽造有價證券罪、竊盜罪處斷。又被告所犯上
    開如事實欄(三)所示之竊盜犯行，雖與如事實欄(一)所示之竊盜犯行相隔僅一個半月
    ，然該事實欄(三)所示之竊盜犯行係見機起意而為，顯非出於概括犯意為之，從而
    被告所犯偽造有價證券罪、如事實欄(三)所示之竊盜二罪間，犯意各別，行為互殊
    ，所犯罪名不同，自應予分論併罰。又被告前有如事實欄所載之犯罪科刑執行情
    形，此有本院被告全國前案紀錄表在卷可按，其於受有期徒刑執行完畢後五年以
    內再犯本件有期徒刑以上之各罪，為累犯，均應加重其刑。
三、原審論處被告罪刑固非無見。惟查(一)偽造之有價證券，不問屬於犯人與否，沒收
    之，刑法第二百零五條定有明文。本件被告盜蓋發票人「己○」印文一枚，並填
    載發票日期「91.12.15」戳文，而偽造如附表編號三所示之支票一紙，自屬偽造
    之有價證券，應依上開規定宣告沒收，方為合法，乃原審判決僅諭知沒收上開支
    票上偽蓋之發票日期「91.12.15」戳文及盜蓋之發票人「己○」印文一枚，自有
    未合。(二)被告如事實欄(三)所示竊取丙○○皮包之行為，僅係犯同法第三百二十條
    第一項之竊盜罪，雖被告趁機掛揹皮包奪門而出，發動機車正要騎走之際，為甲○○發覺雙手拉住機車後座鐵架制止，被告仍加速駛離甩脫，造成甲○○雙手瘀
    青腫痛（未驗傷、未告訴），然此不過為被告單純求順利攜贓逃離現場而順勢加
    速駕車離去之動作而已，並未出於防護贓物、脫免逮捕之目的，而另當場施以積
    極之強暴行為，故被告之行為與準強盜罪之構成要件不合，自應變更起訴法條論
    以基本社會事實相同之竊盜罪，已如前述，原審認被告所為係犯刑法第三百二十
    九條之準強盜罪，尚有未洽。被告上訴意旨否認犯罪而指摘原判決不當，雖無理
    由，惟原判決既有上述之可議，自應將原判決撤銷改判。爰審酌被告素行不良、
    正值壯年身體強健，不思憑己力工作賺錢，暨其上開各罪犯罪之動機、目的、手
    段、所得利益、所生危害、犯後態度等一切情狀，分別量處如主文第二項所示之
    刑，並定其應執行之刑，以示懲戒。至如附表編號三所示之支票一紙，係偽造之
    有價證券，不問屬於犯人與否，應依刑法第二百零五條規定併予宣告沒收。至上
    開偽造支票上偽蓋之發票日期「91.12.15」戳文，及盜蓋之發票人「己○」印文
    一枚，因該紙偽造支票沒收而包括在內，毋庸重為沒收之宣告，附此敘明。
四、不另為無罪諭知部分：
  (一)公訴意旨另以：被告丁○○基於概括犯意，連續於九十年八月間，在臺北縣三重
    市○○○路三和夜市，竊取吳嘉偉所有皮包一只、重型機車駕駛執照一張等財物
    ，復於九十一年九月十三日，在臺北縣蘆洲市○○○路高速公路下，竊取黃進協
    所有
    市○○街四十四號東宮旅社為警查獲，並起獲其持有吳嘉偉所有上開失竊之重型
    機車駕駛執照一張、黃進協所有上開失竊之
    有上開二件刑法第三百二十條第一項之竊盜罪云云。
  (二)訊據被告堅決否認有上開二件竊盜犯行，辯稱：上開為警查獲時起獲之吳嘉偉機
    車駕照、黃進協
    麵攤撿到的，並非竊取的等語，且被害人吳嘉偉、黃進協亦無法確認行竊之人即
    係被告，此外，復查無其他積極證據足認被告確有此部分之竊盜犯行，是本件此
    部分不能證明被告有竊盜犯罪，另據被告上開所辯及供述情節，難認其涉有竊盜
    犯行。
  (三)其撿拾他人失竊之證件後，未交付警方處理或聯絡返還被害人，顯有據為己有之
    不法犯意，應犯有同法第三百三十七條之侵占離本人持有之物罪，核諸被告上開
    被訴之竊盜罪與上述所涉之侵占罪，雖均係不法侵害他人財產法益之犯罪，惟被
    告所辯侵占時地與被害人指述失竊時地不同，因此尚難認其上開所犯與被訴之犯
    罪事實相同，依法自無從逕予變更起訴法條審究論處，從而被告此部分竊盜犯行
    ，依法本應為無罪判決之諭知，又因公訴意旨認被告此部分竊盜犯行與起訴有罪
    之竊盜犯行部分有連續犯之裁判上一罪關係，爰不另為無罪之諭知，至其實際所
    涉犯之侵占罪嫌，則應由檢察官另行偵查辦理，併予敘明。
據上論斷，應依刑事訴訟法第三百六十九條第一項前段、第三百六十四條、第二百九
十九條第一項前段、第三百條，刑法第五十六條、第二百零一條第一項、第三百二十
條第一項、第三百三十九條之二第一項、第五十五條、第四十七條、第五十一條第五
款、第二百零五條，罰金罰鍰提高標準條例第一條前段，判決如主文。
本案經檢察官鄭富銘到庭執行職務。
中　　　華　　　民　　　國　　　九十三　　　年 　　四 　　月    十四    日
                              臺灣高等法院刑事第十八庭
                                  審判長法  官　吳　　　敦
                                        法  官  林　勤　綱
                                        法  官  梁　宏　哲
右正本證明與原本無異。
如不服本判決，應於收受送達後十日內向本院提出上訴書狀，其未敘述上訴理由者，
並得於提起上訴後十日內向本院補提理由書狀（均須按他造當事人之人數附繕本）。
                                        書記官　劉　貞　達
中　　　華　　　民　　　國　　　九十三　　　年 　　四 　　月    十五    日
附表：
┌─┬──┬─────┬─────┬────┬───┬────┬────┐
│編│票據│ 票據號碼 │ 票面金額 │發票日期│發票人│ 付款人 │備    註│
│號│類別│          │（新臺幣）│        │      │        │        │
├─┼──┼─────┼─────┼────┼───┼────┼────┤
│一│支票│FA0000000 │  20,000元│空白    │空白  │臺北市北│己○申領│
│  │    │          │          │        │      │投區農會│        │
│  │    │          │          │        │      │大屯分部│        │
├─┼──┼─────┼─────┼────┼───┼────┼────┤
│二│支票│FA0000000 │空白      │空白    │空白  │同右    │同右    │
├─┼──┼─────┼─────┼────┼───┼────┼────┤
│三│支票│FA0000000 │ 200,000元│空白    │空白  │同右    │同右    │
│  │    │          │          │嗣後經被│嗣後經│        │        │
│  │    │          │          │告偽蓋91│被告盜│        │        │
│  │    │          │          │.12.15日│用己○│        │        │
│  │    │          │          │期戳 　 │印章偽│        │        │
│  │    │          │          │        │造「蔡│        │        │
│  │    │          │          │        │屘」印│        │        │
│  │    │          │          │        │文一枚│        │        │
└─┴──┴─────┴─────┴────┴───┴────┴────┘
附錄本案論罪科刑法條全文
刑法第二百零一條：
意圖供行使之用，而偽造、變造公債票、公司股票或其他有價證券者，處三年以上十
年以下有期徒刑，得併科三千元以下罰金。
行使偽造、變造之公債票、公司股票或其他有價證券，或意圖供行使之用，而收集或
交付於人者，處一年以上七年以下有期徒刑，得併科三千元以下罰金。
刑法第三百二十條：
意圖為自己或第三人不法之所有，而竊取他人之動產者，為竊盜罪，處五年以下有期
徒刑、拘役或五百元以下罰金。
意圖為自己或第三人不法之利益，而竊佔他人之不動產者，依前項之規定處斷。
前二項之未遂犯罰之。
刑法第三百三十九條之二：
意圖為自己或第三人不法之所有，以不正方法由自動付款設備取得他人之物者，處三
年以下有期徒刑、拘役或一萬元以下罰金。
以前項方法得財產上不法之利益或使第三人得之者，亦同。
